【裁判字號】    97,交聲,668
【裁判日期】    970530
【裁判案由】    聲明異議
【裁判全文】
臺灣高雄地方法院交通事件裁定         97年度交聲字第668號
原處分機關  高雄市政府交通局
異  議  人
即受處分人  甲○○
上列異議人因違反道路交通管理處罰條例案件，對於高雄市政府
交通事件裁決中心中華民國97年4月24日所為之裁決處分（處分
案號：高市交裁字第裁32-V00000000號）聲明異議，本院裁定如
      下：
    主  文
異議駁回。
    理  由
一、按汽車駕駛人，行經有燈光號誌管制之交岔路口闖紅燈者，
    處新臺幣（下同）1,800 元以上5,400 元以下罰鍰，道路交
    通管理處罰條例第53條第1 項定有明文；且汽車駕駛人駕駛
    汽車違反道路交通管理處罰條例第53條第1 項規定者，除依
    原條款處罰鍰外，並予各記違規點數3 點，並有同法第63條
    第1 項第3 款可資參照。末按，違反道路交通管理處罰條例
    第53條之事件，駕駛自用小客車者處2,700 元罰鍰，亦有違
    反道路交通管理事件統一裁罰基準及處理細則第2 條及違反
    道路交通管理事件統一裁罰基準表可參。
二、原處分意旨略以：本件異議人即受處分人甲○○於民國97年
    2 月5 日下午3 時5 分許，於屏東縣枋寮鄉○○○路南向北
    行駛，行經台一線、太源路口時，明知前方交岔路口燈光號
    誌管制為紅燈，仍闖越紅燈通過上開路口，經屏東縣政府警
    察局枋寮分局警員乙○○發現攔停，以受處分人違反道路交
    通管理處罰條例第53條第1 項規定，當場掣單舉發，以受處
    分人違反道路交通管理處罰條例第53條第1 項、第63條第1
    項第3 款（漏載第3 款）、違反道路交通管理事件統一裁罰
    基準及處理細則第43條、第44條及違反道路交通管理事件統
    一裁罰基準表之規定為由，裁處罰鍰新台幣2,700 元，並記
    違規點數3 點，有屏東縣政府警察局舉發違反道路交通管理
    事件通知單（屏警交字第V00000000 號）、高雄市政府交通
    局違反道路交通管理事件裁決書（高市交裁字第裁32-V0000
    0000號）等件在卷可稽。
三、聲明異議意旨略以：受處分人只是在黃燈時穿越路口，並沒
    有闖紅燈，其穿越路口時，並沒有看到警察，不知警察距離
    路口幾公尺，視力如何，如何目睹其闖紅燈，請求提出證據
    或照片，以茲證明云云。
四、經查：
（一）受處分人於上述時、地駕駛車牌號碼ZW-3777 號自用小客
      車闖越紅燈之違規事實，業據證人即當日攔停受處分人之
      員警乙○○於本院97年5 月12日調查時，以具結擔保其供
      述之真實性，並瞭解偽證罪責之心理處罰狀態下訊問之。
      而當時舉發情形，據證人乙○○證稱：其執行巡邏勤務時
      ，沿著屏東縣枋寮鄉○○路東向西行駛，在路口前方就看
      到泰源路方向的號誌是綠燈，而受處分人行駛在台一線南
      向北方向，完全沒等停紅燈，就闖越台一線、泰源路口，
      當時只有受處分人的車子通過，可以確定沒有看錯，其即
      在台一、泰源路口北上50至100 公尺處攔停並掣單舉發等
      語（見本院卷第15-16 頁），堪認受處分人闖紅燈違規之
      事實甚為顯然。
（二）至於受處分人辯稱：其是在黃燈的時候穿越馬路，警察應
      該負舉證責任，沒有積極事證如何證明其闖紅燈云云，惟
      按交通警察掣單舉發違反道路交通管理處罰條例所列違規
      事實，本質上為行政處分，係公務員基於職務上權力，依
      法就特定之具體事件所為具公法上效果之單方面行政行為
      ，基於公務員為公法上行為具有公信力之原則，該行政行
      為當可被推定為真正，其據以依法處分之事實認定亦為正
      確無誤，本此公信原則，立法者乃賦予行政機關制定違反
      道路交通事件統一裁罰基準及處理細則，使執行勤務員警
      得當機處分，以達其維護交通秩序、安全之行政目的。反
      之，若謂公務員一切行政行為皆須預留證據以證其實，則
      國家行政及公權力之行使勢必窒礙難行。準此，刑事訴訟
      法就犯罪證據所列有關之規定與屬於行政秩序罰之交通違
      規裁罰本質不合之部分，自不在準用之列。從而，受處分
      人倘未能就執勤員警之舉發有誤提出相關證據以供調查，
      又無證據足證員警有故意捏造事實或違法取締之情事，則
      執勤員警本其維護交通秩序、安全職責所為之舉發，自應
      受到適法、正確之推定。又舉發之員警與受處分人素不相
      識，且奉命執行國家公權力，衡情應無甘冒偽造文書及偽
      證罪刑責，故為不實舉發及指證之理，負責舉發之員警於
      路口前至通過路口時，其看見東西向號誌均為綠燈，對於
      南北向行駛之受處分人闖越紅燈的過程亦其清楚目睹一事
      ，為證人乙○○所結證綦詳，其所為之指證自當受正確無
      誤之推定。準此，原處分機關認定受處分人有闖越紅燈之
      違規事實，尚非無據。
五、綜上，原處分機關依違反道路交通管理處罰條例第53條第1
    項、第63條第1 項第3 款（漏載第3 款）、違反道路交通管
    理事件統一裁罰基準及處理細則第2 條及違反道路交通管理
    事件統一裁罰基準表等規定，裁處受處分人罰鍰2,700 元，
    即無違誤。受處分人猶執前詞，指摘原處分不當，為無理由
    ，應予駁回。
據上論斷，應依道路交通案件處理辦法第19條，裁定如主文。
中    華    民    國    97    年    5    月    30    日
                  交通法庭    法  官  張琬如
以上正本證明與原本無異。
如不服本裁定，應於收受送達後5 日內向本院提出抗告狀。
中    華    民    國    97    年    5     月    30    日
                              書記官  劉甄庭


司法院資訊處製作；財團法人民間司法改革基金會備份。
